臺灣高等法院臺中分院刑事判決　　　　　　　　　　九十一年度上訴字第三二六號
　　上　訴　人
　　即　被　告　戊○○
　　選任辯護人　黃興木
右上訴人因違反著作權法案件，不服台灣彰化地方法院中華民國九十一年一月十日第
一審判決（民國九十年度訴字第一五三七號，起訴案號：台灣彰化地方法院檢察署民
國九十年度偵字第七八一一號），提起上訴，本院判決如左：
    主      文
原判決撤銷。
戊○○共同以明知為侵害著作權之物意圖營利而交付之方法侵害他人之著作權為常業
，累犯，處有期徒刑壹年貳月。
扣案之光碟片陸片均沒收。
    事      實
一、戊○○前於民國（下同）八十七年間因犯妨害風化罪，經臺灣高等法院臺南分院
    判處有期徒刑四月確定，並於八十八年七月十八日執行完畢，猶不知悔改，明知
    「王識賢愛到無命不知驚」專輯內收錄之歌曲係己○國際音樂股份有限公司（以
    下簡稱己○公司）所享有著作財產權之著作物，仍與綽號「阿川」之不詳真實姓
    名年籍成年男子，基於意圖營利而交付之犯意聯絡，自九十年十一月十一日起，
    每週一在南投縣竹山鎮、週二在南投縣集集鎮、週三在南投縣名間鄉、週四、週
    五在南投縣草屯鎮、週六在彰化縣二水鄉、週日在名間鄉或二水鄉之夜市，每晚
    由「阿川」擺攤展示三百片之光牒片，由戊○○以每片新台幣（下同）一百元、
    每二片一百五十元、每三片二百元外加贈送一片之價格販賣，而交付與不特定之
    顧客，並約定戊○○每賣出一片須分給「阿川」三十元，「阿川」則負責將攤位
    上之光碟片補滿至三百片，每日可賣出二十片到一百多片不等，以此方式營利並
    以之為常業。嗣於九十年十一月十八日二十時三十分許，在彰化縣二水鄉○○村
    ○○路夜市內當場為警查獲，並扣得擅自重製之光碟片「王識賢愛到無命不知驚
    」六片。
二、案經己○公司訴由彰化縣警察局田中分局報請台灣彰化地方法院檢察署檢察官偵
    查起訴。
    理      由
一、訊據被告戊○○矢口否認有以販賣盜版光碟為常業之犯行，辯稱伊平日在市場賣
    薯為生，「阿川」如欠人才會打電話叫被告去幫忙賣，被告只有到過二水及竹
    山，其他地方因騎機車太遠被告並未前往幫忙賣，被告只幫「阿川」賣過八天而
    已，並不知道「阿川」販賣的是盜版光碟，亦非以販賣盜版光碟片為常業等語。
    惟查，右開事實業據被告在警訊、偵查及原審坦承不諱，核與告訴人己○公司代
    理人乙○○指訴情節相符，並有上揭光碟片扣案及證明書、錄音製作證明書、著
    作財產權轉讓書、詞曲著作權轉讓書、光碟片正版封面、查核盜版品簽認表、經
    濟部公司執照、台北市政府營利事業登記證、行政院新聞局廣播電視節目供應事
    業許可證影本及現場照片等件附卷可證。被告所販賣之光碟片售價為每片一百元
    ，僅約市價三分之一，購買一片以上復有折扣及優惠，以被告之年齡見識，其主
    觀上對於該光碟片係盜版始有如此優惠價格一節當知甚明，再依被告在偵查中供
    稱可知其每天均在夜市擺攤販售光碟片，被告係以此為常業，至為灼然。證人庚
    ○○、甲○○、丁○○、壬○○、丙○○雖在本院證稱被告已在斗南市場賣薯
    三、四年，是從早上賣到中午等語，惟按刑法上所謂常業犯，指反覆以同種類行
    為為目的之社會活動之職業性犯罪而言，至於犯罪所得之多寡，是否恃此犯罪為
    唯一之謀生職業，則非所問，縱令兼有其他職業，仍無礙於該常業犯罪之成立（
    最高法院八十五年台上字第五一０號判例參照），本件被告雖早上到中午時間在
    市場賣薯，並不影響其同時以在夜市販賣上開盜版光碟為常業為事實，上開證
    人證詞不足以為有利被告之認定。本件事證明確，被告所辯顯係卸責之詞，犯行
    堪以認定。
二、核被告戊○○所為，與著作權法第八十七條第二款「明知為侵害著作權之物意圖
    營利而交付」規定相符應視為侵害著作權，被告以之為常業，自應依同法第九十
    三條第三款、第九十四條論處。公訴人在犯罪事實欄雖誤載為「被告與『阿川』
    共同基於意圖營利而散布之犯意聯絡．．」等語，惟被告係以交付之方式侵害告
    訴人之著作權一節，亦經公訴人明載在事實欄，本院自得予以審判，另因「意圖
    營利而散布」與「意圖營利而交付」屬同一法條，是無庸變更法條，併予明。
    被告與綽號「阿川」之成年男子就上開犯行有犯意連絡及行為分擔，為共同正犯
    。被告前曾於八十七年間因犯妨害風化罪，經臺灣高等法院臺南分院判處有期徒
    刑四月確定，甫於八十八年七月十八日執行完畢，此有臺灣高等法院被告全國前
    案紀錄表及臺灣彰化地方法院檢察署刑案資料查註紀錄表各一份在卷可稽，被告
    受此有期徒刑執行完畢後，五年以內再犯有期徒刑以上之罪，為累犯，依法加重
    其刑。原審予以論科，固非無見，惟被告係以交付之方式侵害告訴人之著作權，
    原審在事實欄誤為「意圖營利而散布」，尚有未洽。被告上訴否認其對於販賣之
    光碟有侵害告訴人著作權及其並非為常業等情，雖無理由，惟原審判決既有上開
    可議之處，仍應由本院予以撤銷改判。爰審酌被告犯罪之動機、方法、手段、所
    生危害暨犯後態度等一切情狀，量處如主文第二項所示之刑。扣案之盜版光碟片
    六片，係被告與共犯「阿川」所有，供犯罪所用之物，依法宣告沒收。
據上論結，應依刑事訴訟法第三百六十九條第一項前段、第三百六十四條、第二百九
十九條第一項前段，著作權法第九十三條第三款、第九十四條，刑法第十一條前段、
第二十八條、第四十七條、第三十八條第一項第二款，判決如主文。
本案經檢察官辛○○到庭執行職務。
中      華      民      國　    九十一     年     五      月     七 　　日
                                臺灣高等法院臺中分院刑事第八庭
                                      審判長法  官  羅　得　村
                                            法　官　劉　榮　服
                                            法　官  陳　賢　慧
右正本證明與原本無異。
如不服本判決應於收受送達後十日內向本院提出上訴書狀，其未敘述上訴之理由者並
得於提起上訴後十日內向本院補提理由書（均須按他造當事人之人數附繕本）。
                                            書記官　許　麗　花
中      華      民      國　    九十一     年     五      月     八 　　日
附錄：
著作權法第九十三條：
有左列情形之一者，處二年以下有期徒刑，得併科新台幣十萬元以下罰金：
一、侵害第十五條至第十七條規定之著作人格權者。
二、違反第七十條規定者。
三、以第八十七條各款方法之一侵害他人之著作權者。
著作權法第九十四條：
以犯第九十一條、第九十二條或第九十三條之罪為常業者，處一年以上七年以下有期
徒刑，得併科新台幣四十五萬元以下罰金。
                                                                        Ｒ
